臺灣新竹地方法院民事判決　九十一年度訴字第七五五號
　　原　　　告　丁○○
　　訴訟代理人　廖修譽律師
　　被　　　告　甲○○
　　　　　　　　榮盛輪業股份有限公司
　　　　　　　　　　　　　　設.
　　法定代理人　丙○○　　　住.
　　右二人共同
　　訴訟代理人　林思銘律師
　　複　代理人　苗繼業律師
　　　　　　　　王文君律師
　　　　　　　　劉雅萍律師
　　　　　　　　乙○○　　　住.
右當事人間損害賠償事件，經原告提起附帶民事訴訟，由本院刑事庭裁定移送，本院
於民國九十三年二月六日言詞辯論終結，判決如左：
    主　　　文
被告應連帶給付原告新臺幣肆拾柒萬伍仟陸佰伍拾陸元，及自民國九十一年十一月二
十日起至清償日止按年息百分之五計算之利息。
原告其餘之訴駁回。
訴訟費用由被告連帶負擔七分之一；餘由原告負擔。
本判決第一項得假執行，但被告如以新臺幣肆拾柒萬伍仟陸佰伍拾陸元預供擔保後，
得免為假執行。
原告其餘假執行之聲請駁回。
    事      實
甲、原告方面：
一、聲明：
（一）被告應連帶給付原告新臺幣（下同）三百五十八萬九千三百四十二元，及自民
      國九十一年十一月十九日補充理由狀繕本送達翌日起至清償日止，按年利率百
      分之五計算之利息。
（二）原告願供擔保，請准宣告假執行。
（三）訴訟費用由被告連帶負擔。
二、陳述：
（一）緣被告甲○○為被告榮盛輪業股份有限公司（下稱榮盛公司）之僱員，平日負
      責修理機車，有時亦駕車外出載運待修之機車返回公司修理，故其係以駕駛車
      輛為其附隨業務之人。其於八十九年十一月二十五日下午二時三十分許，駕駛
      被告榮盛公司所有，車牌號碼Ｍ九─一二二三號之自用小貨車，自公司出發欲
      往新竹縣文化中心附近載運客戶待修之機車，沿新竹縣竹北市縣○○路由北往
      南方向行駛，途經該路段翰林橋北端前，本應注意汽車行駛時，除準備停車或
      臨時停車外，不得駛出路面邊線，且依當時天候晴、日間、路面乾燥、無缺陷
      、道路無障礙物、視距良好，並無不能注意之情事，詎被告甲○○因文化中心
      即在對向道路，擬在該處迴車至對向車道，竟疏未注意上開規定，駕上開自小
      貨車行經該處時貿然駛出路面邊線欲在該處迴轉，致撞擊同向停放於路邊停車
      格內正開車門欲上車之原告，致原告倒地，受有左手掌深部撕裂傷並部分肌肉
      斷裂、左手臂挫傷等傷害。其刑事部分經原告訴由臺灣新竹地方法院檢察署（
      下稱新竹地檢署）檢察官偵查起訴，並經本院刑事庭判處有期徒刑五月確定在
      案。按汽車行駛時，除準備停車或臨時停車外，不得駛出路面邊線，道路交通
      安全規則第九十七條第四款定有明文，被告甲○○於前開時地駕車，自應遵守
      上開規定，且依卷附道路交通事故調查報告書所示，當時天候晴、日間、路面
      乾燥、無缺陷、道路無障礙物、視距良好，並無不能注意之情事，詎其未注意
      於此，以致肇事，其有過失甚明，且本件經送鑑定結果，亦認被告駕駛自小貨
      車駛出路外撞擊原告自小客車為肇事原因，而原告無肇事因素。
（二）按民法第一百八十四條第一項前段之規定：「因故意或過失，不法侵害他人之
      權利者，負損害賠償責任。」係為獨立之侵權行為責任。而同法第一百八十八
      條第一項前段之規定：「受僱人因執行職務，不法侵害他人之權利者，由僱用
      人與行為人連帶負損害賠償責任。」係為僱用人之侵權責任。又同法第一百九
      十一條之二條前段規定：「汽車、機車或其他非依軌道行駛之動力車輛，在使
      用中加損害於他人者，駕駛人應賠償因此損生之損害。」係為動力車輛駕駛人
      之侵權責任。依同法第一百九十三條第一項之規定：「不法侵害他人之身體或
      健康者，對於被害人因此喪失或減少勞動能力，或增加生活上之需要時，應負
      損賠償責任。」又同法第一百九十五條第一項規定：「不法侵害他人之身體、
      健康：：，被害人雖非財產上之損害，亦得請求賠償相當之金額。：：」故若
      有人駕駛動力車輛肇事，致使被害人身體及健康遭受損害，被害人當得對其請
      求財產上暨非財產上之損害賠償，即醫藥費用、增加生活上之需要費用暨慰撫
      金，此乃法之當然。查被告甲○○係受僱於被告榮盛公司，其因執行職務過失
      致使原告身體受有前開傷害，是依上開規定，被告榮盛公司自應與被告甲○○
      就本件原告所受之傷害負連帶賠償責任。
（三）而就原告請求之金額，原於刑事庭附帶民事起訴時，僅起訴應給付八十六萬二
      千零七十元，然事隔更久，發現原告所受傷勢經診斷實有難以恢復之情形：按
      原告於九十年十月經長庚紀念醫院（下稱長庚醫院）診斷結果，確定顯已因本
      事故造成之後遺症為左腕隧道症候群並左正中神經病變，而縱經復健，於九十
      一年六月十七日至財團法人台灣基督教門諾會醫院（下稱門諾醫院）診斷結果
      ，除原仍有之腕隧道症候群外，亦已確認原告之肌肉開始萎縮，而於九十一年
      十月廿三日前往診斷時，亦發現左手拇指球開始萎縮。顯然，因本次事故，已
      造成原告嚴重之後遺症：於日常起居中，原告每天早上起床後，因左手會僵硬
      ，故每天皆需花費卅分鐘時間以上熱敷，左手方能做伸張動作，而在天氣變化
      或在冷氣房時，左手異常會抽筋﹔而於日常生活操作方面，原告已無法開罐頭
      食品及洗碗，端熱食會經常打翻，並且已無法駕駛摩托車等，造成嚴重之不便
      。而於工作方面，因原告已無法長時間工作，每天如超過一小時以上打字，左
      手臂及左前後背皆會產生劇烈疼痛，因此，原告以此事故所產生之後遺症而無
      法續為工作，已於九十一年四月十九日於新竹縣誠正中學離職，而於誠正中學
      任職時，每月收入計有四萬三千七百零八元，故現亦因此事故，造成原告此不
      能工作之損失。除此之外，因被告等於事故發生後根本未與原告做任何之接觸
      ，置之原告不理，無為賠償原告任何損害之誠意，縱其被判刑之後，亦無任何
      之悔悟，使得事故發生近兩年來，原告精神遭受莫大之折磨。故此，就本件被
      告之侵權行為，原告共請求之費用分項計算如下：
  　１、喪失或減少勞動能力部分：二百五十八萬五千七百零六元。
        按原告因於九十一年四月十九日於新竹縣誠正中學離職，而原告於誠正中學
        任職時，最後每五個月平均收入計有四萬六千零六十五元（40808(12月
        )+40679 +6900(1月)+40679(2 月)+40679+16000(3 月)+40679+3432+470(4
        月)=46065），然經原告計算其中扣除休假獎金則應縮減則應為四萬三千七
        百零八元。而按醫師之診斷證明，原告此後遺症可能永遠無法復原，是故，
        因此原告之後可能皆無法工作。然原告為五十五年八月十六日出生，辭職時
        為三十六歲，而計算公教人員之最早五十五歲屆齡即一百一十年八月為止退
        休為止，尚餘十九年零三月（以下以十九年計算），而以前開原告每月收入
        四萬三千七百零八元之收入計算，每年為五十二萬四千四百九十六元，而依
        霍夫曼式計算法為十九年一次現時請領金額之計算，原告得請求總計金額為
        五百九十四萬五千七百零九元（計算式為43,708／
        1,000,000*13,603,249=5,945,709），而依法而論，此實係因本件侵權行為
        事件造成原告喪失勞動能力之損害賠償。故就此部分，原告原提出聲明縮減
        前之請求，應有理由。惟今因聲明已為縮減，而依民法第一百九十三條第一
        項前段規定，就原告之工作屬性，因皆需要用到雙手，然因此車禍事件幾已
        完全喪失與原告專業勞動能力，而依法而論，此本係因本件侵權行為事件造
        成原告喪失勞動能力之損害賠償，然因就此減損能力較不易估計，故就此部
        分，原告就此主張依現行最低基本工資每月一五八四Ｏ元計算，而每年造成
        之勞動能力損失十九萬零八十元，而依霍夫曼式計算法為十九年一次現時請
        領金額之計算，原告得請求總計金額為二百五十八萬五千七百零六元（計算
        式為190,080／1,000,000*13,603,249=2,585,706），應為合理。
  　２、增加生活上需要之部分：共請求九萬九千零五十一元。
        又就本事件，原告因此之出之相關醫療、交通、看護、車輛修繕費用支出原
        共計為三十八萬二千二百七十五元，惟因汽車強制責任險已給付其中之十五
        萬七千四百八十六元，又健康保險給付十二萬五千七百三十八元，依法為扣
        除後，原告尚還因此支出九萬九千零五十一元，此皆有單據可證，故此之九
        萬九千零五十一元，亦為原告依法得向被告請求之賠償。
  　３、慰撫金之部分：九十萬四千五百八十五元
        前已說明，因發現原告所受傷勢經診斷有難以恢復之情形：因於九十年十月
        經長庚醫院診斷結果，確定顯已因本事故造成之後遺症為左腕隧道症候群並
        左正中神經病變，而縱經復健，於九十一年六月十七日至門諾醫院診斷結果
        ，除原仍有之腕隧道症候群外，亦已確認原告之肌肉開始萎縮，而於九十一
        年十月廿三日前往診斷時，亦發現左手拇指球開始萎縮，且就法令之規定，
        原告之情形，亦已符合殘障標準，併發有殘障手冊在案。顯然，因本次事故
        ，已造成原告嚴重之後遺症﹔且事實上，因原告任職於學校中最基層人員，
        原至少有以下之工作：（１）電腦打字：因原告左手已不聽使喚，故已無法
        用雙手為完全之操作；（２）公文的核辦、裝訂、歸檔、卷宗之調閱與歸檔
        ：傷後左手無力，抓取困難，只能拜託他人協助或暫置待主管收拾，無法長
        時間的工作，左手及左臂部皆會異常疼痛；（３）人事法規及各種行政命令
        及機關三分之一以上的公文的記憶與答詢：惟自從車禍後須服用止痛藥及肌
        肉鬆弛劑等藥物後，原告出現嚴重的失憶現象，常發生經手過的事務竟然就
        完全不復記憶的可怕情形，為免影響工作，原告上還自費參加增進記憶的訓
        練課程以期獲得改善，惟並無效果；（４）同仁臨時交辦的事務：因每天下
        班後即必須至診所進行復健治療，而因此同事也覺原告不甚合群，已嚴重影
        響人際關係，故就原有同事彼此之間的支援情形，亦不復見，也因此同事也
        不太願意幫忙原告。且因本次事故，造成嚴重之後遺症為：於日常起居中，
        原告每天左手會僵硬，需長時間熱敷，左手方能動作，而於日常生活操作方
        面，原告連最簡單之開罐頭及洗碗皆無法處理，造成一輩子嚴重之不便，且
        就此百分之百過失於被告之侵權行為，被告等於事故後置之原告不理，無為
        賠償原告任何損害之誠意，甚連強制險理賠金皆未支付，縱被告甲○○被判
        刑之後，亦無任何之悔悟，使得事故發生近兩年來，原告精神遭受莫大之折
        磨，故此，原告基於被告之所作所為已造成原告之終身傷殘，故此，原告基
        於被告之所作所為已造成原告之終身傷殘，故在此請求精神上之損害賠償九
        十萬四千五百八十五元，以為懲被告之凶惡，而為補償。
（四）綜上所述，原告提起本件訴訟，請求被告甲○○與被告榮盛公司，連帶給付原
      告喪失或減少勞動能力之損失二百五十八萬五千七百零六元、增加生活上需要
      之損失共九萬九千零五十一元、精神慰藉金九十萬四千五百八十元，合計為三
      百五十八萬九千三百四十二元（0000000+99051+904585=0000000）及自九十一
      年十一月十九日補充理由狀繕本送達翌日起至清償日止之法定利息。
三、證據：提出九十年十月長庚醫院診斷證明書、九十一年六月十七日門諾醫院診斷
    證明書、九十一年十月廿三日門諾醫院診斷證明書、誠正中學離職證明書、原告
    存簿內頁誠正中學匯款、霍夫曼式計算表、原告因本件事故支出之相關醫療、交
    通、看護及修繕費用明細表暨單據等件為證。
乙、被告方面：
一、聲明：
（一）原告之訴及假執行之聲請均駁回。
（二）訴訟費用由原告負擔。
（三）如受不利之判決，願供擔保，請准宣告免為假執行。
二、陳述：
（一）本案雖經刑事法院一審判決，然刑事判決中所為事實之認定，並無拘束民事法
      院之效力，且民事法院基於調查證據之結果，依其自由心證為與刑事判決相異
      之認定，亦無違法可言，此有最高法院五十年台上字第八七二號判例可稽。
（二）按台灣省竹苗區車輛行車事故鑑定委員會九十一年一月七日竹鑑字第九一○○
      四八號鑑定報告，並不足作為認定被告甲○○有過失之證據：依據上開鑑定報
      告第五項肇事分析項次二（三）中所言，被害人之所以會受傷，係被告甲○○
      所駕駛之車輛「衝撞」停車格內開車門之原告之車。然就原告受傷之因，不論
      基於被告甲○○或原告之供述，皆係因被告甲○○所駕駛車子上之某物，勾到
      原告車門，導致原告車門夾傷原告，此有原告、被告甲○○九十年二月十二日
      於新竹縣六家派出所所作警訊筆錄第二頁附於偵查卷可稽；故此鑑定報告認定
      事實錯誤，據此錯誤之事實而認定被告甲○○係有過失，自不足作為認定本案
      責任歸屬之依據。
（三）次按，即便本院不採被告等前揭抗辯，然民法第一百八十八條僱用人須對受僱
      人負責之前提，係以受雇人因執行職務而加損害於第三人為前提。然被告甲○
      ○係以修車師傅受雇於被告榮盛公司，而非從事司機業務，且原告並未舉出本
      案之發生係與被告甲○○執行業務有關之任何事證，故被告榮盛公司自無依據
      民法第一百八十八條第一項前段，和被告甲○○就原告之損害負連帶賠償責任
      之理。
（四）再按，原告所提財產上及非財產上之損害金額，或欠缺事證，或與事實不符，
      均不足採信：
  　１、原告所提財產上損害賠償總額三十六萬二千零七十元。就此，除原告自己所
        製作之明細外，並未有其他客觀事證足證原告確實有支出如斯金額之款項，
        且看不出其所支出費用是否確實係原告為治療本案所受傷害而為支出，故其
        所為陳述不足採信。
　　２、原告所提增加生活費用之三十餘萬元，或於法無據，或請求項目沒有任何單
　　　　據，顯不足採信：
    　　(1)就涉及醫療費用部分，原告根本未扣除健保負擔部分，且有證書費用參雜
          入內（參照原告所提榮總醫療費用九十年七月三日、九十年七月三十一日
          、九十年九月七日、九十一年二月二十六日、九十一年四月二日及九十一
          年四月十九日單據），而此顯然並非原告因傷所增加之生活費用。
　　　　(2)原告所提火車費用部分，僅有九十一年四月二日有單據，其他部分並無單
　　　　　據，故不足採信。
　　　　(3)原告所提其他費用部分，有關計程車費支出部分，其中竟有原告外出吃飯
　　　　　、購物之計程車資，可見原告所提並不實在。
　　　　(4)另就原告加油費用、洗頭費用、洗衣費用、停車費用部分，被告否認其係
          原告因傷增加之生活費用，另親戚陪同看診費用亦非原告因傷增加之生活
          費用。
  　３、又原告所提出非財產上之損害賠償九十餘萬元，係以「手臂、手掌受重創，
        手部機能受損嚴重，無法回復正常功能，嚴重影響日常生活作息，及其他需
        要手部之活動」作為基礎。惟查，依據原告於刑事庭所提供之驗傷單記載：
        「左手掌深部撕裂傷併部分肌肉斷裂，無明顯韌帶斷裂，右上臂挫傷」，根
        本沒有原告所提之嚴重損傷情況，因此被告否認原告有因傷喪失工作能力之
        情形。即便目前原告領有殘障手冊，仍無法證明被告甲○○所造成原告之傷
        害與原告後來「腕隧道症候群併左正中神經病變」有何關聯，故原告所提精
        神損害賠償金額過高，望請本院酌減。
（五）末按，被告甲○○於事發後，為原告請看護四天，共花費八千八百元，並給付
      醫療費三千五百二十二元，就此合計一萬二千三百二十二元之花費，依據民法
      第三百三十四條之規定，被告等自得將應給付於原告之賠償金額中抵扣此部份
      。另被告甲○○目前並無固定收入，家中尚有母親、妻子及一名二歲小孩待扶
      養，並有誠意與原告談和解，原告請求九十萬餘元之慰撫金對被告甲○○而言
      ，為沈重之負擔，請求酌減此部分金額。
三、證據：提出最高法院五十年台上字第八七二號判例、原告、被告甲○○九十年二
    月十二日於新竹縣六家派出所所作警訊筆錄第二頁、新竹縣東元綜合醫院（下稱
    東元醫院）八十九年十二月二日診斷證明書、東元醫院費用收據、特別看護費用
    支付證明、統一安聯保險股份有限公司證明書、計程車資證明等件為證。
丙、本院依職權調閱本院九十一年度交易字第三八號刑事卷宗、向財政部臺灣省北區
    國稅局新竹縣分局（下稱國稅局）函調原告、被告甲○○之財產歸戶及被告榮盛
    公司營業稅相關資料、向長庚醫院、門諾醫院及行政院國軍退除役官兵輔導委員
    會臺北榮民總醫院（下稱榮民總醫院）函詢原告傷勢及其減少勞動能力情形、不
    能工作之期間等事項、向誠正中學函詢原告之薪資及因車禍事故致減少工作所得
    情形等事項。
    理　　　由
甲、程序方面：
    按訴狀送達後，原告不得將原訴變更或追加他訴，但擴張或減縮應受判決事項之
    聲明者，不在此限，又被告於訴之訴之變更或追加無異議，而為本案之言詞辯論
    者，視為同意變更或追加，民事訴訟法第二百二十五條第一項第三款、第二項定
    有明文。查本件原告於九十一年三月二十一日刑事附帶民事起訴時本於侵權行為
    之法律關係，請求被告甲○○賠償八十萬元之損害及自起訴狀繕本送達翌日起算
    之法定利息，其後於同年五月六日追加被告榮盛公司，並擴張訴之聲明為八十六
    萬二千零七十元，嗣於訴訟進行中，仍本於侵權行為之法律關係，又擴張聲明為
    七百二十六萬一千五百零七元，被告榮盛公司對原告訴之追加並無異議，而為本
    案之言詞辯論，視為同意原告之追加，其後原告在此請求賠償之總額範圍內，就
    各分項損害陸續為增加或減少其請求之金額，最後並確定請求被告賠償三百五十
    八萬九千三百四十二元之損害及自民事補充理由四暨辯論意旨狀繕本送達九十一
    年十一月十九日翌日起算之法定利息，核均屬擴張或減縮應受判決事項之聲明，
    徵諸上開規定，於法相合，應予准許。
乙、實體方面：
一、原告起訴主張：被告甲○○於八十九年十一月二十五日下午二時三十分許，駕駛
    被告榮盛公司所有，車牌號碼Ｍ九─一二二三號之自用小貨車欲載運客戶待修之
    機車，沿新竹縣竹北市縣○○路由北往南方向行駛，途經該路段翰林橋北端前，
    本應注意汽車行駛時，除準備停車或臨時停車外，不得駛出路面邊線，且依當時
    天候晴、日間、路面乾燥、無缺陷、道路無障礙物、視距良好，並無不能注意之
    情事，詎被告甲○○因文化中心即在對向道路，擬在該處迴車至對向車道，竟疏
    未注意上開規定，駕上開自小貨車行經該處時貿然駛出路面邊線欲在該處迴轉，
    致撞擊同向停放於路邊停車格內正開車門欲上車之原告，致原告倒地，受有左手
    掌深部撕裂傷並部分肌肉斷裂、左手臂挫傷等傷害。本件車禍，均為被告過失，
    故依民法第一百八十四條第一項、第一百八十八條第一項前段、第一百九十一條
    之二、第一百九十三條第一項、第一百九十五條第一項請求被告連帶給付如下費
    用：喪失或減少勞動力損失：二百五十八萬五千七百零六元。增加生活所需
    ：九萬九千零五十一元。精神慰藉金：九十萬四千五百八十五元，合計為三百
    五十八萬九千三百四十二元（0000000+99051+904585=0000000）等語。
二、被告則以：刑事判決所為事實之認定，於獨立民事訴訟之裁判本不受其拘束，且
    民事法院基於調查證據之結果，依其自由心證為與刑事判決相異之認定，亦無違
    法可言，此有最高法院五十年台上字第八七二號判例可稽。本件被告甲○○過失
    傷害刑事案件之台灣省竹苗區車輛行車事故鑑定委員會九十一年一月七日竹鑑字
    第九一○○四八號鑑定報告，認為原告之所以會受傷，係被告甲○○所駕駛之車
    輛「衝撞」停車格內開車門之原告之車，然就原告受傷之因，不論基於被告甲○
    ○或原告之供述，皆係因被告甲○○所駕駛車子上之某物，勾到原告車門，導致
    原告車門夾傷原告，鑑定報告就此部分認定事實錯誤，據此錯誤之事實而認定被
    告甲○○係有過失，應不足作為認定本件責任歸屬之依據。另民法第一百八十八
    條係以受雇人因執行職務而加損害於第三人為前提，然被告甲○○係以修車師傅
    受雇於被告榮盛公司，而非從事司機業務，且原告並未舉出本件事故發生與被告
    甲○○執行業務有關之任何事證，故被告榮盛公司應無與被告甲○○就原告之損
    害負連帶賠償責任之理。又，原告所提財產上損害賠償總額，除原告自己所製作
    之明細外，並未有其他客觀事證足證原告確實有支出其所請求之款項，且無法得
    知是否確實係原告為治療本件事故所受傷害而為支出，或於法無據，或請求項目
    沒有任何單據，就涉及醫療費用部分，甚有證書費用參雜入內，而此顯然並非原
    告因傷所增加之生活費用，所提火車費用部分，僅有九十一年四月二日有單據，
    其他部分並無單據，所提有關計程車費支出部分，其中竟有原告外出吃飯、購物
    之計程車資，可見原告所提並不實在，另就加油費用、洗頭費用、洗衣費用、停
    車費用部分，否認其係原告因傷增加之生活費用，另親戚陪同看診費用亦非原告
    因傷增加之生活費用。又原告所提慰撫金九十餘萬元過高，且查原告所受之傷害
    應無其所主張之嚴重損傷情況，否認原告有因傷喪失工作能力之情形，即便原告
    領有殘障手冊，仍無法證明被告甲○○所造成原告之傷害與原告後來「腕隧道症
    候群併左正中神經病變」有何關聯。被告甲○○現無固定收入，家中尚有母親、
    妻子及一名二歲小孩待扶養，原告請求九十萬餘元之慰撫金對被告甲○○而言，
    為沈重之負擔，請求酌減此部分金額等語，資為抗辯。
三、兩造不爭執之事項：
（一）醫院出具醫療費用單據形式上真正。
（二）原告因發生本件事故後，受領保險公司所給付之強制汽車責任保險金十五萬七
      千四百八十六元之事實。
四、兩造爭執事項：
（一）本件被告甲○○有無侵權行為？
（二）本件被告甲○○若成立侵權行為，被告榮盛公司是否應依民法第一百八十八條
      第一項規定，與被告甲○○就本件損害負連帶賠償責任？
（三）若被告應就原告之損害負連帶賠償責任，原告受有若干損害？
五、查原告起訴主張被告甲○○於八十九年十一月二十五日，駕駛被告榮盛公司所有
    之自用小貨車欲載運客戶待修之機車，沿新竹縣竹北市縣○○路由北往南方向行
    駛，途經該路段翰林橋北端前，因擬在該處迴車至對向車道，竟駕上開自小貨車
    自該處駛出路面邊線欲迴轉，而與同向停放路邊停車格內正開車門欲上車之原告
    發生車禍，致原告倒地，受有左手掌深部撕裂傷並部分肌肉斷裂、左手臂挫傷等
    傷害一節，為被告甲○○所不否認，並據原告提出診斷證明書及照片為證，堪信
    原告此部分主張為真實。惟被告甲○○否認係駕車「衝撞」在停車格內開車門之
    原告之車，而是其所駕駛之自小貨車上之某物，勾到原告車門，導致原告車門夾
    傷原告，臺灣省竹苗區車輛行車事故鑑定委員會於九十一年一月七日竹鑑字第九
    一００四八號鑑定報告就此部分認定事實錯誤，被告應無過失云云；經查，原告
    於事故發生後所為之談話紀錄陳稱「當時我正要開車門上車，突然車門被一自小
    貨車（車號Ｍ九─一二二三號，即被告甲○○所駕之被告榮盛公司所有之自小貨
    車）鉤住，致我手被車門夾傷。」等語，被告甲○○則陳稱「我駕駛自小貨車由
    縣政九路自自北向南行，行經翰林橋前，有一自小客（車號ＪＡ─四六二五，即
    原告所駕之車）車主突然正要上車將車門打開，不慎車門鉤到我車斗。」等語，
    有新竹縣警察局竹北分局道路交通事故談話記錄表二紙附於新竹地檢署九十年度
    他字第一一八號卷可查（第十九、二十頁），其二人其後於警詢時亦均為如此陳
    述（參同上卷第二三頁背面、第二十四頁背面），是車禍發生乃係被告甲○○所
    駕自小貨車之車斗與原告自小客車車門發生碰撞一節應堪認定，惟觀道路交通事
    故調查報告表上之現圖場（參同上卷第二一頁）所示，被告甲○○自小貨車事故
    後所停之位置左前輪離路面邊線０．六公尺，左後輪亦尚有０．五公尺，原告自
    小客車係停放在停車格內，而其左前、後輪距離路面邊線更分別達二．七與二．
    六公尺，被告甲○○亦自承其駕車行經該處靠路邊係欲迴轉等語（參同上卷第二
    十四頁背面），則被告甲○○駕駛自小貨車車斗鉤住原告自小客車車門致肇事之
    原因顯係因其駕車駛出路面邊線欲迴轉，始與停放在路邊停車位、路權優先之原
    告車輛發生碰撞致肇事，即，被告甲○○所辯稱之所駕自小貨車車斗鉤到原告車
    門一節，本為真實，惟並不妨礙其駕車違反「除準備停車或臨時停車外，不得駛
    出路面邊線」道路交通安全規則之行為成立，而當時天候晴、日間、路面乾燥、
    無缺陷、道路無障礙物、視距良好，又無不能注意之情事，是被告甲○○未注意
    上開規定，駕車駛出路面邊線欲迴轉，致撞擊原告車輛使原告受傷之行為，應有
    過失，上開鑑定報告本於原告及被告甲○○之談話及警詢筆錄、現場圖及照片資
    料，就此部分認被告甲○○駕駛自小貨車駛出路外撞擊原告車輛為肇事原因，並
    無何事實認定錯誤情形，被告甲○○直執其非「衝撞」原告車輛，而係車上某物
    「鉤」到原告車輛，故應不得作為其責任歸屬之依據云云，顯有誤會，應不足採
    。從而，本件車禍致原告受傷係因被告甲○○上開過失所致，應無疑義。
六、按受僱人因執行職務，不法侵害他人之權利者，由僱用人與行為人連帶負損害賠
    償責任，民法第一百八十八條第一項前段定有明文。而凡客觀上被他人利用，為
    之服勞務而受其監督者，均為受僱人；受僱人所執行之職務，不僅指受僱人因執
    行其所受命令，或委託之職務自體，或執行該職務所必要之行為者均屬之，即受
    僱人之行為，在客觀上足認為與其執行職務有關，而不法侵害他人之權利者，僱
    用人即應與受僱人連帶負賠償責任；有最高法院五十七年台上一六六三號、四十
    二年台上字第一二二四號判例可資參照。經查，被告甲○○受僱於被告榮盛公司
    ，且因駕車外出載運待修之機車返回公司修理，於途中發生事故一節，為兩造所
    不爭執，則被告甲○○既係受命外出載運待修機車，於返回途中因過失而發生車
    禍致原告受傷，顯係因執行職務不法侵害原告權利，依上開規定及判例意旨，被
    告榮盛公司即應與被告甲○○就原告所受之損害連帶負賠償責任，被告榮盛公司
    抗辯被告甲○○於被告公司擔任修車師父，而非從事司機業務，故無須與被告甲
    ○○負連帶賠償責任云云，恐有誤會，尚不足採。
七、按因故意或過失不法侵害他人之權利者，負損害賠償責任；又不法侵害他人之身
    體或健康者，對於被害人因此喪失或減少勞動能力或增加生活上之需要時，應負
    損害賠償責任；另不法侵害他人之身體或健康者，被害人雖非財產上之損害，亦
    得請求賠償相當之金額；又不法毀損他人之物者，應向被害人賠償其物因毀損所
    減少之價額，民法第一百八十四條第一項前段、第一百九十三條第一項、第一百
    九十五條第一項前段、第一百九十六條分別定有明文。查被告甲○○就本件車禍
    事故之發生既有過失，而應與被告榮盛公司負連帶侵權行為損害賠償責任，已如
    前述，則原告依據前開規定，請求被告賠償其所受之損害，自屬有據。茲就原告
    請求之各項損害及金額是否允當，分別審核論述如后：
（一）增加生活上需要之部分：原告主張其支出之相關醫療、交通、看護、修繕費用
      原共計為三十八萬二千二百七十五元，分核如下：
　　１、醫療費用部分：原告主張因本件車禍受有左手掌深部撕裂傷並部分肌肉斷裂
        、左手臂挫傷等傷害，先後前往東元、長庚、門諾、榮民總醫院、張復健科
        診所、大新中醫診所、財團法人佛教慈濟綜合醫院、懷林診所、中國傳統國
        術損傷整復協會（清風館）、張辰光復健科診所、陳吳坤骨科診所、安太中
        醫診所、鄭新景骨科外科診所、博愛中醫診所、邱垂從中醫診所、中信骨傷
        推拿國術館、圓緣中醫診所等處診治，及相關醫療儀器，所支付之醫療費用
        共為二十五萬六千五百三十七元（扣除健保給付後），並提出各該院所出具
        之醫療費用收據共一百八十九紙，經核其中九萬五千一百零五元，確屬醫療
        上所必須之支出，復為被告所不爭執，堪信屬實；至原告所主張其他因止痛
        貼布、藥品（非醫療院所出具者）、超音波儀器、電療儀器、熱敷儀器及手
        部復健器材而支出若干費用，並提出各該收據等為證，惟被告否認此部分支
        出與原告之傷害具有關聯性，經核各該收據中由醫療院所出具之止痛貼布收
        據計一千一百五十元部分，應認係醫療上所必須之支出，又手部復健器材（
        復健用黏土、手指訓練器及復健用軟球，共一千二百八十元），應認係原告
        因車禍受傷而增加之支出，共計二千四百三十元核屬有據；其餘收據或係由
        一般藥局所購之止痛貼布、物理治療棉、其他儀器、或係人參、維他命錠等
        食物補品，本院認原告長期密集地在各該醫療院所持續就因本件車禍所致手
        部之傷害復健，各該醫院就原告傷害所為之診療行為應已足夠，原告自行補
        充之儀器及營養品，難認係醫療上所必須之支出，此部分請求尚難准許；又
        收據中有重複提出者、有模糊不清無法辨識何日或何人就診者，均應剔除，
        無法憑以核給；又醫療單據中有過多證書費用支出，而就上開核給醫療費用
        支出之收據內已含有許多證書費用支出，應已足夠，其他證書費用，亦難認
        係醫療上所必須支出或增加生活上支出（扣除部分有原告民事補充理由二狀
        內附之證十五之八百二十元、證二一之一千二百元），綜上，原告主張醫療
        費用支出在九萬七千五百三十五元（95105+2430=97535）範圍內，核屬有據
        ，超過此部分範圍者，為無理由。
　　２、看護費用部分：原告主張其因本件車禍受傷，因住院而需看護人員照料，共
        支出二萬七千六百元（以補充理由二狀所列之數計算總和），被告不爭執原
        告就看護費用之支出，惟查原告僅提出一紙六千六百元之看護費用收據，是
        此部分損失在六千六百元範圍內，核屬有據，超過此部分範圍者，不應准許
        。
　　３、交通費用部分：原告主張因傷就診而支出之交通費、加油費、停車費及住宿
        費計九萬八千六百二十元（以原告九十二年十一月五日所提陳報狀所列之數
        ），並提出各該收據為證，被告就其中之停車費及火車費支出不爭執，其他
        則抗辯與原告傷害間未具關聯性等語；經核原告所提出之交通費中（含計程
        車、火車）扣除未附日期者、日期與赴醫療院所日期不符者、搭乘交通工具
        非為醫療所須而支出者（用餐、購物等）及無法憑認該支出與醫療行為之關
        聯性之收據後，應認在三萬二千四百三十一元範圍內為因傷就醫而增加生活
        上需要支出之損失，此部分請求核屬有據，其餘則無理由；另原告所主張支
        出之停車費，扣除無收據、收據模糊不清、收據無相對應之醫療院所出具之
        醫療費用收據，無法憑認係增加生活上支出等後，應認原告主張停車費用在
        二百六十元範圍內之請求為有理由，其餘則無法准許；再就原告主張之住宿
        費用審酌，原告提出一紙台北國軍英雄館住宿登記通知單（費用為四百五十
        元），其上列八十九年十二月二十六日至二十七日住在該處，佐以原告之醫
        療費用單據中於八十九年十二月二十六日有赴長庚醫院就診，應認原告確實
        因傷就醫而住宿，此增加生活上之支出，復為被告所不爭執，此部分請求核
        屬有據；又原告主張至醫院看病而支出加油費、因手部傷口發炎而支出之洗
        衣費、洗頭費，並提出收據數紙為證，惟為被告所否認，本院亦無法憑認該
        等支出與其所受傷害及所受之醫療行為間有何直接關聯，而為因車禍受傷所
        因此而增加生活上之支出，是此部分請求，不應准許；又原告主張自費保險
        理賠一萬元，並無單據，無法憑認與本件車禍有何關聯，所為此部分請求，
        亦無理由，不應准許，綜合上述，原告就本項請求在三萬三千一百四十一元
        （32431+260+450=33141）範圍內之請求為有理由，其餘則不應准許。
　　４、車輛修理費用部分：按物被毀損時，被害人除得依民法第一百九十六條請求
        賠償外，並不排除民法第二百十三條至第二百十五條之適用，依民法第一百
        九十六條請求賠償物被毀損所減少之價額，得以修復費用為估定之標準，但
        以必要者為限（例如︰修理材料以新品換舊品，應予折舊），亦有最高法院
        七十七年度第九次民事庭會議之決議、同院六十年度台上字第一五○五號判
        決及七十三年度台上字第一五七四號等判決可資參照。而按「負損害賠償責
        任者，除法律另有規定或契約另有訂定外，應回復他方損害發生前之原狀；
        第一項情形，債權人得請求支付回復原狀所必要之費用，以代回復原狀。」
        ，民法第二百十三條第一項、第三項亦有規定。查原告主張其所有之ＪＡ─
        四六二五號小客車因本件事故支出之修復費用共為一萬四千二百六十元（九
        千九百三十七元加上四千三百二十三元），並提出車輛修護結帳清單、發票
        及委修單各一紙。惟觀其中四千三百二十三元之該紙委修單，其上修理時間
        為九十一年三月二日，據車禍發生時間已距近一年四月，里程數距前次維修
        時（九十年一月三日）又增加四千四百餘公里，實難認此部分支出與本件車
        禍有何因果關係，所為請求不應准許，另審酌九千九百三十七元該部分支出
        ，其零件為六千六百三十七元、工資三千三百元，有該結帳清單及發票各一
        紙在卷可參，其中有關工資部分，因無折舊之問題，且原告就該部分之支出
        係屬修復車子所必要，是其此部分之請求應全部准許；至於修車零件費用六
        千六百三十七元部分，因係以新零件更換舊零件之零件折舊部分非屬必要費
        用，應予扣除，依行政院所頒定之「固定資產耐用年數表」及「固定資產折
        舊率表」之規定，小客車之耐用年數為五年，依定率遞減法每年折舊千分之
        三六九，系爭自用小客車年份為八十二年四月（一九九三年），有上開委修
        單在卷可按，至本件肇事發生時（八十九年十一月二十五日）為七年又七月
        日之使用期間，又營利事業所得稅結算申報查核準則第九十五條第八項規定
        「依固定資產提列折舊採用定率遞減法者，以一年為計算單位，其使用期間
        未滿一年者，按實際使用之月數相當於全年之比例計算之，不滿一月者，以
        月計」，系爭自小客車之使用期間為七年四月，故依前揭方式計算，上開零
        件之折舊額為五千九百七十三元【第一年折舊應為6637x0.369 =2449元，第
        二年折舊應為（0000-0000）x 0.369=1545元，第三年折舊額應為（
        0000-0000-0000）x0.369=975元，第四年折舊額應為（0000-0000-0000-000
        ）x0.369=615元，第五年折舊額應為（0000-0000-0000-000-000）
        x0.369=389元，元以下四捨五入，超過五年部分不再予以折舊，共計
        2449+1545+975+615+389=5973】，是原告所得請求之零件費用為六百六十四
        元（即0000-0000=664），故原告所得請求之車損修理費用合計為三千九百
        六十四元【計算方式為：3300+664=3964】。是原告在此範圍內之請求核屬
        有據，超過此部分之請求，不應准許。
      綜上所述，原告就本件事故致受傷，並因此而增加生活上費用部分，經核後以
      十四萬一千二百四十元為合理（97535+6600+33141+3964=141240），是原告就
      此部分支出所受之損害，請求被告連帶賠償，為有理由，超過此部分之請求，
      核屬無據，應予駁回。
（二）喪失或減少勞動能力部分：原告主張其於事故發生前於誠正中學任職，於事故
      發生後之九十一年四月十九日離職，最後五個月平均每月薪資為四萬六千零六
      十五元，扣除休假獎金後應為四萬三千七百零八元。而按醫師之診斷證明，原
      告此後遺症可能永遠無法復原，是故，因此原告之後可能皆無法工作，若以現
      行最低工資每月一萬五千八百四十元計算，原告現年三十六歲，至退休為止，
      尚餘十九年三月（以十九年計算），縱原告並非喪失勞動能力而係減損勞動能
      力，原告以最低工資請求每年勞動能力損失十九萬零八十元，亦為合理，是依
      霍夫曼式計算法為十九年一次現時請領金額之計算，原告得請求總計金額為二
      百五十八萬五千七百零六元（計算式為190,080／
      1,000,000*13,603,249=2,585,706），應為合理等語。被告則否認原告已達喪
      失勞動能力之程度，且原告未能證明其係何等級之殘廢等語，經查：
　１、本院就原告病情函詢原告曾就診之榮民總醫院、長庚醫院及門諾醫院，請就原
      告減少勞動能力部分提出專業意見及評估，榮民總醫院覆稱：原告於九十一年
      三月二十二日接受肌電圖檢查，與術前比較其神經狀況進步，因該病患自九十
      一年四月十九日後即未再至本院門診追蹤，目前恢復之狀況並不清楚，依據醫
      理，神經的外傷有可能無法百分之百回復等語，有該院九十二年八月七日北總
      企字第０九二０００八五０三號函在卷可參；長庚醫院覆稱：以原告九十一年
      十一月十四日最近一次回診時，主訴有頸背痛及左手較無力情形，當時左手大
      拇指掌肌稍萎縮，故建議病患進行肌電圖檢查、神經傳導檢查及復健治療，惟
      病患此後即未再回診，依病患當時情形評估，其勞動能力之影響主要在其左手
      不適搬提重物，精細動作之靈活度（如影響其打字速度）亦受影響，至於病患
      因上述傷害不能工作之期間為何，一般而言，如無意外，病患在其左手傷口癒
      合後，即可開始工作，但打字速度會受影響等語，有該院九十二年八月十三日
      （九二）長庚院法字第０九一０號函在卷可參；門諾醫院則以：原告於八十九
      年十二月十八日門診至今間歇性復健持續至九十二年八月四日，期間經神經內
      科、骨科、復健科之檢查，證實左手腕部有橈神經及正中神經支損傷致拇指球
      、短掌肌等肌肉萎縮，導致騎機車及打字不便或失能，手神經傷害迄今已經臨
      床表癥穩定，萎縮之肌肉（如拇指對指肌等）無法恢復，遺留輕殘，車禍手外
      傷之後遺症，腕隧道症候為手部瘢痕或直接撞擊，可能導致正中神經於腕部通
      道之縮窄與炎性反應，從而壓迫神經致控管之感覺及肌肉功能喪失，與車禍有
      關連性等語，有該院九十二年八月十二日基門醫勝字第九二─０九二七號函在
      卷可查。自上開三醫院所為之評估可得，原告因車禍所致左手神經之傷害，及
      所致肌肉之萎縮，並無法百分之百恢復，所生之影響則有騎機車、打字速度變
      慢、不便或失能，左手不適搬重物等情形，再佐以原告因此事故受傷後造成輕
      度肢障，有殘障手冊一紙在卷可稽，應認原告因本件事故受傷確實造成其勞動
      能力之減損。
　２、惟依上開三醫院覆函所示，原告之左手傷害所造成勞動能力損失之程度，顯非
      百分之百，所可能導致之情形有左手不適搬重物、打字速度受影響或不便、騎
      機車不便等，亦顯非完全無法工作，至多僅係原告其後工作就上開部分之能力
      將受影響，要難即認喪失勞動能力，原告主張其因車禍致左手受傷並致完全喪
      失勞動能力云云，應無足採。惟原告既確實因此傷害而減損勞動能力已如上述
      ，而上開函詢之三醫院又未就本院查詢原告減少勞動能力之百分比為明確評估
      ，本院參酌強制汽車責任保險殘廢給付標準及勞工保險殘廢給付標準表，以原
      告距今期間最短之就診醫院門諾醫院函覆原告傷勢為左手腕部有橈神經及正中
      神經支損傷致拇指球、短掌肌等肌肉萎縮之身體障害狀態綜合評估，原告上開
      傷害程度尚且不符合較近似於其傷勢之強制汽車責任保險殘廢給付標準表第七
      十六、七十八項分別規定之「一手拇指之指骨一部分殘缺者」、「一手中指、
      無名指或小指之指骨一部殘缺者」二項，及勞工保險殘廢給付標準表第一一三
      項規定之「一手食指之末關節不能屈伸者（握力障害則根本不在給付範圍內）
      」，若依強制汽車責任保險殘廢給付標準表第七十八項、殘廢等級第十五級，
      換算喪失勞動能力程度比例為百分之七．六九，對照原告之受傷程度評估，並
      衡量原告若未受此損害，原即擁有完整之勞動能力，因本件車禍使其受有前揭
      傷害，其勞動能力確實無法完全恢復；再參酌原告原任職於誠正中學之人事組
      員，為公務人員，平日工作為文書處理、公文核辦、歸檔，原告因左手受傷及
      其後遺症，比較其受傷前後之身體狀況，就其電腦處理之打字能力或有影響，
      惟就公文核辦等事項之處理則應無妨礙，又原告治療迄今尚且能駕駛車輛，應
      認其復原情形尚稱良好，惟神經受傷既無法全然恢復，對原告工作能力仍有一
      定程度之減損，綜合上情並對照原告受傷程度及上開保險殘障給付標準表，本
      院認原告因此傷害所致之勞動能力之減損程度達百分之五，應屬適當。
　３、次查，原告係五十五年八月十六日出生，原告主張以九十一年其辭職時三十六
      歲，算至公教人員之最早五十五歲屆齡即一百一十年八月為止退休為止，尚有
      十九年之勞動期間等語，核屬有據；而原告原為誠正中學人事組組員，於辭職
      時每月月薪為四萬三千一百十五元一節，有誠正中學九十二年八月十八日誠煇
      人字第０九二０００四０八八號函附之原告薪資表在卷可查，則原告能力在通
      常情形下可能取得之薪資為每年五十一萬七千三百八十元（43115x12=517380
      ），依上開論述，其減少勞動能力百分之五，即每年減少工作收入二萬五千八
      百六十九元，原告尚有十九年勞動時間，其一次請求十九年減少勞動能力之損
      害，依霍夫曼式計算法扣除中間利息後，其減少勞動能力所致之損害總額為三
      十五萬一千九百零二元【年別5%複式霍夫曼計算法（第一年不扣除中間利息）
      ，其計算式為：25869*13.00000000（此為19年之霍夫曼係數）=351902小數點
      以下四捨五入】，故而，原告主張其減少勞動能力損害為三十五萬一千九百零
      二元，為有理由，逾上開金額部分，難認有據，尚非可採。
（三）精神慰撫金部分：查原告因本次車禍事故，受有左手掌深部撕裂傷並部分肌肉
      斷裂、左手臂挫傷等傷害，經治療並持續復健後，仍有左腕隧道症候群併左正
      中神經病變等後遺症，無法恢復，且需長期繼續復健治療，對尚值青年之原告
      面對將來就業、結婚，所蒙受之痛苦非僅係身體上之病痛而已，其身心亦倍受
      煎熬，精神上之痛苦尤非筆墨所能形容，是其請求被告連帶賠償非財產上損害
      精神慰撫金，洵無不合。次查，原告原於誠正中學上班，一個月收入約四萬餘
      元，家中父親退休、母親為家管，現與其胞妹同住，尚未結婚，因此次車禍後
      於九十一年四月間辭職，名下有田賦一筆、車輛一部及若干投資；被告甲○○
      家中尚有年邁母親及妻子、一名子女待被告扶養，而被告目前並無固定工作、
      名下僅有一部一九九四年份之自小客車；被告榮盛公司名下有四部車輛等情，
      除據兩造陳明在卷外，並有國稅局九十二年六月六日北區國稅竹縣三字第０九
      二一０一０一六二號函在卷可查，本院審酌上情，及兩造身份、地位、經濟狀
      況及原告所受傷害程度、後遺症及被告過失程度等一切情事，認原告請求被告
      連帶賠償其精神慰撫金以十萬元為相當，逾此部分之請求則尚嫌過高，不應准
      許。
八、綜上所述，原告因本件侵權行為所受損害數額，為增加生活上需要支出之損害十
    四萬一千二百四十元、減少勞動能力損害三十九萬一千九百零二元及精神慰藉金
    十萬元，共計六十三萬三千一百四十二元（141240+391902+100000=633142）。
    末按「保險人依本法規定給付之保險金，視為加害人或被保險人損害賠償金額之
    一部分；加害人或被保險人受賠償請求時，得扣除之」，強制汽車責任保險法第
    三十條定有明文。查，本件被告於車禍受傷後，受領保險公司所給付之強制汽車
    責任險十五萬七千四百八十六元之情，為原告所自承，並為被告所不爭執，則上
    開金額應予以扣除。從而，原告得請求被告賠償之前揭六十三萬三千一百四十二
    元，於扣除十五萬七千四百八十六元後，得請求被告賠償計為四十七萬五千六百
    五十六元（000000-000000=475656），逾上開部分，自不得再請求。
九、從而，原告依侵權行為之法律關係，請求被告連帶給付四十七萬五千六百五十六
    元及自九十一年十一月十九日補充理由狀繕本送達翌日即九十一年十一月二十日
    起至清償日止按年息百分之五計算之利息，洵屬有據，應予准許，超過此部分之
    請求，為無理由，不應准許。
十、本件為所命給付之金額未逾新臺幣五十萬元之判決，依民事訴訟法第三百八十九
    條第一項第五款規定，應依職權宣告假執行；並依被告之聲請酌定相當之擔保金
    額，為免為假執行之宣告。至原告其餘假執行之聲請，因該部分訴之駁回而失所
    依據，應予駁回。
十一、本件為判決之基礎已臻明確，兩造其餘攻擊、防禦方法及提出未經援用之舉證
      ，經本院審酌後，核與判決結果無影響，爰不一一論駁，附此敘明。
結論：本件原告之訴為一部有理由，一部無理由，依民事訴訟法第七十九條、第八十
五條第二項、第三百八十九條第一項第五款、第三百九十二條第二項，判決如主文。
中　　　華　　　民　　　國　　九十三　　年　　　三　　　月　　　五　　　日
                                  臺灣新竹地方法院民事第一庭
~B法　　　官
右為正本係照原本作成。
如對本判決上訴，須於判決送達後廿日內向本院提出上訴狀。
~B法院書記官　洪木志
中　　　華　　　民　　　國　　九十三　　年　　　三　　　月　　　五　　　日
